【裁判字號】    89,易,1263
【裁判日期】    890731
【裁判案由】    妨害兵役
【裁判全文】
臺灣高雄地方法院刑事判決                        八十九年度易字第一二六三號
    公  訴  人  臺灣高雄地方法院檢察署檢察官
    被      告  甲○○
右列被告因妨害兵役案件，經檢察官提起公訴（八十九年度偵字第四一七二號），本
院判決如左：
    主  文
甲○○後備軍人，居住處所遷移，無故不依規定申報，致使教育召集令無法送達，處
有期徒刑貳月，如易科罰金，以佰元折算壹日，緩刑參年。
    事  實
一、甲○○係後備軍人，原住高雄市○○區○○路四十八號十一樓，竟於民國八十七
    年十二月間，將居住處所遷移至高雄市○○區○○路三十三號十五樓之一，無故
    不依規定申報，致使高雄市團管區司令部所發指定其應於八十九年一月十七日上
    午八時前往台南市○○路一００號平實營區報到之教育召集令，由警員陳順游按
    址前往無法送達其本人。
二、案經高雄市團管區司令部移送臺灣高雄地方法院檢察署檢察官偵查起訴。
    理  由
一、訊據被告甲○○對於右揭居住處所遷移未依規定申報，致無法送達教育召集令之
    事實固不諱言，惟矢口否認有何犯行，辯稱：係新住所之房東不讓其申報戶籍遷
    入，不是故意不申報，且伊曾於團管區召集時陳報通訊址，該教育召集令未送達
    通訊址云云。經查右開事實業據移案機關高雄市團管區函敘綦詳，並有教育召集
    令一紙、回執單二紙、交付情形記錄表一紙、高雄市團管區列管後備軍人行方不
    明遷出未報移送法辦年籍表一紙附卷可稽。再按離營歸鄉之後備軍人，應於離營
    之日起十五日內檢據相關資料，向戶籍所在地役政單位辦理歸鄉報到後，再向戶
    政事務所辦理戶籍登記，後備軍人管理規則第十三條定有明文，是後備軍人列管
    及各項召集令之送達係以戶籍址而非以通訊址為主，團管區亦不接受陳報除戶籍
    外之通訊地址送達各項召集令等情，亦經本院向高雄市團管區司令部函查明確，
    有該團管區司令部八十九年六月二十八日八九柴信字第三二四０號函附卷可稽。
    另被告辯稱：新房東不讓其辦理戶籍遷入，伊才未前去申報新戶籍址云云，然被
    告自八十七年十二月即已遷移原申報址，距本件教育召集日期長達一年多之時間
    ，此段期間被告或可說服房東讓其辦理戶籍遷入，或另尋願讓其申報戶籍遷入之
    新住處，甚或申報一可收到召集令之親友住址以資補救，被告均捨此不為，其上
    開所辯自不能阻卻本罪之成立。綜上，被告所辯，洵屬卸責之詞，並不足取。事
    證明確，犯行堪以認定。
二、核被告所為，係犯妨害兵役治罪條例第十一條第三項、第一項第三款之罪，應依
    同條例第七條第一項科刑。審酌被告遷移居住處所，致後備軍人教育召集令無法
    送達，妨害兵役召集之正確性，及其犯罪情節輕微，犯後態度良好等一切情狀，
    量處如主文所示之刑，並諭知易科罰金之折算標準。再查被告未曾受有期徒刑以
    上刑之宣告，有其全國前案紀錄表附卷可稽，其經此偵審教訓，當知所警惕而無
    再犯之虞，本院因認其所受刑之宣告以暫不執行為適當，爰併予宣告緩刑三年以
    啟自新。
據上論斷，應依刑事訴訟法第二百九十九條第一項前段，妨害兵役治罪條例第十一條
第三項、第一項第三款、第七條第一項，刑法第十一條前段、第四十一條、第七十四
條第一款，罰金罰鍰提高標準條例第二條，判決如主文。
本案經檢察官呂幸玲到庭執行職務。
中    華    民    國    八十九    年      七      月      三十一      日
                                  臺灣高雄地方法院刑事第六庭
                      法  官    趙家光
右正本證明與原本無異。
如不服本判決，應於判決送達後十日內，向本院提出上訴狀。
                                      書記官    董明惠
中    華    民    國    八十九    年      七      月      三十一      日
附錄本判決論罪之法條：
妨害兵役治罪條例第十一條第一項第三款、第三項
  後備軍人有左列行為之一者，處一年以下有期徒刑、拘役或三百元以下罰金：
  三、居住處所遷移、無故不依規定申報者。
  後備軍人犯第一項之罪或國民兵犯第二項之罪，致使召集令無法送達者，以意圖避
  免召集論：分別依第六條、第七條科刑。
妨害兵役治罪條例第七條第一項
意圖避免教育召集或勤務召集，而有左列行為之一者，處三年以下有期徒刑：
一、捏造免役、除役、轉役或免除召集原因者。
二、故意毀傷身體者。
三、無故拒絕接受召集令者。
四、無故逾應召期限二日者。
五、使人頂替本人應召者。


司法院資訊處製作；財團法人民間司法改革基金會備份。
